臺灣桃園地方法院刑事判決　　　　　　　94年度交訴字第38號
公　訴　人　臺灣桃園地方法院檢察署檢察官
被　　　告　丙○○
　　　　　　　　　　　四樓
選任辯護人　林晉宏律師
　　　　　　陳傳中律師
上列被告因業務過失致死等案件，經檢察官提起公訴（94年度偵
字第2143號），本院判決如下：
    主  文
丙○○從事業務之人，因業務上之過失致人於死，處有期徒刑陸
月；又駕駛動力交通工具肇事，致人死亡而逃逸，處有期徒刑柒
月。應執行有期徒刑壹年。
    事  實
一、丙○○係以駕駛營業自用小客車為業，為從事駕駛業務之人
    。其於民國93年10月13日4時50分許，駕駛其所有車號590-M
    E號營業小客車，搭載其配偶，沿桃園縣觀音鄉台15號西部
    濱海公路內側車道由南往北行駛，欲前往臺北市○○街花市
    。而同向騎乘AYO-960 號機車之陳春山先前因不明原因頭部
    受傷流血（惟尚未死亡），而橫向側臥於桃園縣觀音鄉○○
    村○○路○段與八德一街之無號誌交岔路口前10餘公尺內側
    車道上（其機車倒置於右前方30餘公尺外側車道），嗣上好
    租賃有限公司司機庚○○駕駛BB-0100號租賃小客車行駛同
    北上欲至同縣大園鄉中正國際機場載客，至該處前方五十餘
    公尺處，發現該處地上有黑影，遂減速並變換至外側車道，
    於陳春山倒地處前方十餘公尺發現上情，乃在交岔路口處停
    車前來查看，並以其所有0000000000號行動電話報案，當時
    居住於同鄉○○路○段三八六號之丁○○聞聲亦出來察看，
    庚○○因當時急於接載客人，乃告知丁○○其先行離開並至
    前方桃園縣警察局大園分局草漯派出所通知警方前來處理，
    請丁○○在場查看後離開現場；丁○○返回住處穿著1 件衣
    服，於2 、30秒後出來時，適丙○○駕駛前開營業小客車接
    近前開地點，其應注意車前狀況，隨時採取必要之安全措施
    及當地之行車時速限制為50公里，而依當時情形，並無不能
    注意之情事，竟疏未注意車前狀況及以50至60公里間之時速
    違規超速行駛，而撞擊並輾壓陳春山之頭部及左下肢，並將
    陳春山身體向右前拖行10餘公尺至前開路口，致陳春山頭顱
    破裂腦髓溢出、左大腿及左小腿嚴重撕裂及骨折暨全身多處
    擦傷，因而當場死亡。詎丙○○明知其駕車肇事，有致人受
    傷或死亡之情形，竟未停留於現場為救護行為或報警處理，
    即另行起意駕車逃逸離去，惟為丁○○看見。嗣桃園縣警察
    局大園分局觀音交通事故處理小組警員己○○、草漯派出所
    警員甲○○據報到場處理，並調閱該路口往北至大園工業區
    ○路路口之監視器錄影帶及丁○○提供之線索（即肇事逃逸
    者係一輛黃色計程車），發現該時段僅有1 輛車牌號碼前3
    碼為「590 」之營業小客車經過，其後調閱車牌號碼前三碼
    為「590 」之營業小客車車籍資料，查知590-ME號營業小客
    車車主丙○○與本件車禍具有地緣關係，經通知丙○○駕駛
    前開營業小客車前來草漯派出所接受調查，並在其車子引擎
    底盤、左後輪軸、引擎蓋下等處發現黏附有血跡、皮膚組織
    因而查獲。
二、案經臺灣桃園地方法院檢察署檢察官據報相驗及陳春山之妻
    乙○○訴由檢察官偵查起訴。
    理  由
一、訊之被告丙○○矢口否認有前述犯行，並辯稱：「當時視線
    不好，前面有一個垃圾堆，我沒有看到，也不知道那是人，
    我以為那是垃圾堆，所以沒有停下來看，如果我知道那是人
    的話，我壓到一定會停下來報警處理。警察通知我，我也馬
    上報到。」等語。
二、本院查：
  (一)證人庚○○於93年10月13日4 時50分許駕車經過桃園縣觀音
    鄉○○村○○路○段與八德一街無號誌交岔路口前10餘公尺
    時發現被害人陳春山因不明原因頭部受傷流血，而橫向側躺
    於該處內側車道，被害人騎乘之AYO-960 號機車倒置於右前
    方三十餘公尺外側車道，遂停車前來查看，並以其所有0000
    000000號行動電話報案，當時居住於同鄉○○路○段三八六
    號之證人丁○○聞聲亦出來察看，證人庚○○當時因急於至
    中正國際機場接載客人，乃告知丁○○其先行離開並至前方
    桃園縣警察局大園分局草漯派出所通知警方，請丁○○在場
    查看後乃離開現場，證人丁○○則返回住處穿著1 件衣服，
    約2 、30秒後出來時，目睹1 輛黃色計程車撞到被害人，並
    發出兩聲巨大聲響後，並未停車而急速離去，被害人之軀體
    由原先側躺處向前移動10餘公尺至該交岔路口等情，分別據
    證人庚○○、丁○○於警訊、偵訊及本院審理時證述在卷，
    並有警製之道路交通事故現場圖、道路交通事故調查報告表
    (一)、(二)各1 份、現場照片75張、桃園縣政府警察局勤務指揮
    中心受理各類案件紀錄單1 紙及報案錄音光碟1 片在卷可稽
    （相卷第5 至9 、12至38、43至45、95、96、113 、114 頁
    、本院卷第37、38、56至70頁）。
  (二)被害人於警員及救護車到場時，業因頭顱破裂腦髓溢出、左
    大腿及左小腿嚴重撕裂及骨折暨全身多處擦傷當場死亡等情
    ，亦經臺灣桃園地方法院檢察署檢察官督同該署法醫室檢驗
    員戊○○相驗無誤，有前開現場照片及相驗筆錄、驗斷書、
    相驗屍體證明書各1份、相驗照片6張（相卷第41、48、74至
    78 、119、120頁）可稽。
  (三)證人，即桃園縣政府警察局大園分局觀音交通事故處理小組
    警員己○○、草漯派出所警員甲○○據報到場處理後，根據
    證人丁○○之陳述及調閱前開路口北上至大園工業區○路路
    口之監視器錄影帶，發現該時段僅有1 輛車牌號碼前3 碼為
    「590 」之營業小客車經過，其後調閱所有車牌號碼前3 碼
    為「590 」之營業小客車車籍資料，查知590-ME號營業小客
    車車主，即被告與本件車禍具有地緣關係，經通知被告人車
    到草漯派出所調查，並在該車子引擎底盤、左後輪軸、引擎
    蓋下等處發現黏附有血跡、皮膚組織等情，亦據證人己○○
    、甲○○分別於偵訊及本院審理時證述在卷，並有監視錄影
    翻拍照片2 張、590-ME號營業小客車蒐證照片13張及車籍作
    業系統─集中查詢基本詳細資料6 張在卷可稽（相卷第52至
    65頁）。前開引擎底盤、左後輪軸、引擎蓋下等處所採得之
    血跡、皮膚組織連同被害人血衣布塊經送內政部警政署刑事
    警察局鑑定結果，其中採自左後輪軸之血跡及引擎蓋下之皮
    膚組織之ＤＮＡ與被害人血衣布塊ＤＮＡ─ＳＴＲ型別相同
    ，該型別在台灣地區中國人分布機率預估為1.51x10 ，此有
    該局93年12月23日刑醫字第0930234832號鑑驗書、大園分局
    現場勘察初步報告表影本各一份及採證照片12張（本院卷第
    114 至121 頁，惟該鑑驗書上有關分布機率誤載為「1.51x
    10  」）。另被告警訊、偵訊及本院準備程序、審理時亦坦
    承其於案發之時，駕駛前開590-ME號營業小客車，搭載其配
    偶，沿桃園縣觀音鄉台15號西部濱海公路內側車道由南往北
    行駛，欲前往臺北市○○街花市，經過前開被害人側躺之地
    點時，曾有撞擊、輾壓過一物品等情（相卷第50、68、90頁
    、本院卷第19、51、105 至110 頁）。是被告駕駛之590-ME
    號營業小客車於案發時曾撞擊、輾壓過被害人之身體，應可
    認定。
  (四)證人庚○○發現被害人側躺於前開交岔路口前方10餘公尺之
    內側車道（即相卷第29頁中間照片血跡位置，當時被害人之
    臉部位於血跡上方），乃上前察看並打電話報警，其後證人
    丁○○前來察看，證人庚○○離開現場，證人丁○○返回其
    住處穿1件衣服，約2、30秒後出來時，目睹1輛黃色計程車
    撞到被害人，並發出兩聲巨大聲響，在此之前並未見任何車
    輛經過或聽到其他聲響等情，分據證人庚○○、丁○○證述
    在卷（本院卷第60、61、66至68頁）。是在證人庚○○發現
    被害人側躺於前述路口前方十餘公尺車道上至證人丁○○目
    睹前開黃色計程車撞擊被害人之間，並無其他車輛經過該處
    或撞擊被害人之情形發生，亦可認定。另證人證人丁○○目
    睹前開黃色計程車撞擊被害人離去之時，警方派來之救護車
    （即相卷第32頁照片上閃黃燈所示，證人丁○○誤述為「拖
    吊車」）剛好由對向車道駛至，其後並擋在死者屍體前面等
    情，亦據證人丁○○於本院審理時證述在卷（本院卷第67頁
    ）。是在此之後，被害人亦不可能再遭其他車輛輾壓，亦堪
    認定。參酌鑑定證人戊○○於本院審理時證稱：其根據被害
    人屍體受傷狀況研判傾向只有一次車子輾過之情形（本院卷
    第55頁），足以證明被害人之軀體案發時僅遭前開黃色計程
    車，即被告所駕駛之590-ME號營業小客車輾壓過，殊堪認定
    。至於辯護人認為「證人庚○○係於4 時49分報案，故證人
    丁○○目睹該黃色計程車輾壓被害人之時間應在4 時50分左
    右，惟警方卻在4 時51分之大園工業區路口監視錄影帶中發
    現被告所駕駛之計程車，衡此二地點相距5.3 公里，則被告
    應無可能於4 時50分輾壓被害人，立即於4 時51分出現於大
    園工業區路口」云云，惟證人所稱報案時間，係事後根據其
    行動電話內之紀錄陳述，此業據其於審理中陳述在卷（本院
    卷第62頁）；然而。除非每一計時器具均定時與同一報時器
    核對時間，否則難保各該計時器之計時一定正確或相符；此
    由證人甲○○證稱「其於案發後調取前開監視器錄影帶時，
    其手錶上顯示之時間比監視器畫面顯示之時間快一分鐘」等
    語（本院卷第95頁），亦可證明。是前開所謂證人庚○○報
    案時間、證人丁○○目睹黃色計程車肇事時間及被告之計程
    車出現於前述監視器畫面之時間是否均確如辯護人所推述，
    尚堪斟酌，故辯護人「以此反推被告計程車不可能撞擊被害
    人」及「輾壓被害人之黃色計程車是否係被告所駕駛，仍非
    無疑」等主張，均不足採。
  (五)又鑑定證人戊○○根據相驗被害人屍體所顯現之傷勢：其中
    (1)頭部有變形並開放性的骨折及(2)左腳大腿、小腿都有骨折
    ，且大腿骨折位置附近有一個很大的撕裂傷，此撕裂傷符合
    輾壓所造成的帶狀的裂傷，其傷口周圍的皮膚上發現一些油
    漬等情，故研判這兩處符合輾壓傷的狀況；另其根據屍體上
    之：腦髓中有小血塊約0.2ｘ0.2公分，係生前腦部出血引
    發凝血反應、相卷第119 頁第3 張照片所示之傷害附近都
    有一些紅暈，此係受傷之後血管破掉紅血球跑出來，進入組
    織中，即所謂之炎性反應；如果是死後再去拖拉屍體，造成
    的擦傷，因為那時候血液已經不循環了，不會進入皮膚組織
    ，其傷口通常都會呈現臘黃色、死者口內發現有血塊，係
    生前流血引起的凝血反應及死者左右眼結膜有點狀出血（
    參照第120 頁中間之照片），亦屬生前胸部遭受到壓擠，血
    液往頭部竄，所造成之點狀出血（如係死後遭到壓擠的話，
    當時候心臟已經不會跳動，此情形就不會發生。）暨相卷第
    30、31頁現場照片中的血跡（即證人庚○○發現被害人側躺
    頭部下之血跡）顯示，流在地上的血量不少，並有到大量血
    跡噴濺的情形及被害人最後陳屍的現場，頭部有血跡流出來
    （另見相卷第16、17、23頁照片）等情形，綜合研判認為被
    害人係生前遭輾壓致死等情，有前開驗斷書在卷可稽（相卷
    第75至78頁），並據其於本院審理時具結後證述在卷（本院
    卷第52至54頁）。由上可知，被害人於被告駕駛之營業小客
    車輾壓前，雖然因不明原因頭部受傷，昏迷在地，惟其當時
    尚未死亡，其後始因被告駕駛之營業小客車輾壓其頭部，當
    場死亡，應可確定。
  (六)按行車速度，依速限標誌或標線之規定，無標誌或標線者，
    行車時速不得超過50公里，又汽車行駛時，駕駛人應注意車
    前狀況，並隨時採取必要之安全措施，道路交通安全規則第
    93條第1 項第1 款、第94條第3 項分別定有明文。本件肇事
    現場路段之行車時速限制為50公里，此有前開道路交通事故
    調查報告表(一)及現場圖上之記載可稽。被告駕駛車輛行經此
    處，自應遵守前開速限規定。而被告於偵訊及本院審理時自
    稱：「當時時速50、60公里」等語（相卷第68、90頁、本院
    卷第101 頁），參酌證人丁○○於本院審理時證稱：「（其
    當時看到那台黃色車子車速）沒有100 公里也有90公里（時
    速）」等語（本院卷第67頁）。證人前開所述，雖係其目測
    該車子行進情形推測所得，惟其亦供稱：案發時至少已有15
    年每日駕駛車輛上下班之經驗，則依其所見，固未必足以確
    認被告營業小客車當時之車速達90公里以上，惟應足以認定
    其速度相當之快，且已逾當地速限。從而，被告駕駛小客車
    案發時之在50公里以上，應可認定。而案發當時案發路段雖
    設有照明設備路燈，惟其視線不良等情，業據被告於警訊、
    偵訊及本院審理暨證人庚○○於本院審理時分別陳述在卷，
    並有前述員警拍攝之現場照片可佐（見相卷第12至25頁，除
    其中第24、25頁各有1 張顯示似在天剛亮時拍攝，視線尚可
    外，其餘照片在閃光燈照射範圍外，視線均屬不佳）。被告
    在此視線不良之情況下駕駛汽車，更應注意減速慢行，並採
    取必要之安全措施。惟被告非但未注意減速慢行，且以超過
    當地時速限制50公里以上之車速行進，其顯有過失。另證人
    庚○○案發前以時速約60公里之速度行駛該內側車道，至被
    害人原側躺處前方約50公尺處，即發現該處有一堆黑影，其
    即減速並變換至外側車道行駛，至距離約10公尺處即認出該
    黑影係一個人（即被害人）等情，亦據證人庚○○於本院審
    理時證述在卷（本院卷第57、61頁）。由此可見當時該路段
    駕駛車輛可以注意車前狀況及採取必要之安全措施，且證人
    庚○○亦注意到其車前狀況，並採取必要之安全措施。而被
    告係在證人庚○○到達該處後2 、3 分鐘到達該處，此時距
    離天亮之時刻更近，正常情形視線應更清楚，且其當時係開
    著近光燈行駛，前方10公尺範圍均可看見（應係「看清楚」
    ，亦據其陳述在卷（本院卷第107 頁）。在此情況下，被告
    以相近之車速經過，竟於約5 至10公尺前才看見「一堆（高
    達92公分之）垃圾，故未來不及停止或閃開，就壓過去。」
    （本院卷第106 至108 、110 頁），顯見其當時並未注意車
    前狀況及隨時採取必要之安全措施，亦可認定。至於車道上
    （無論係快車道或慢車道，甚至快速公路、高速公路之車道
    ）禁止行人通行或在其上活動，固然無誤；惟此不表示車道
    上一定不會有人員倒臥其中（例如因酒醉、生病或車禍受傷
    而倒臥車道上），甚至於在車道上活動（例如違規穿越、打
    掃車道），此為一般用路人均可預知之情況，被告身為職業
    駕駛人，每日在道路上駕駛車輛謀生，焉可推諉為不知或無
    法注意及此。辯護人以此主張被告案發時無法注意或難以想
    像，故無從期待被告採取必要之安全措施云云，亦非可採。
    被告於案發時駕駛前開營業小客車，行經肇事地點應注意車
    前狀況，隨時採取必要之安全措施及減速慢行，且依當時之
    情況，並無不能注意之情形，竟疏未注意，以致發生本件車
    禍，其有過失，至為明顯。被告之過失行為與被害人之死亡
    結果間具有相當因果關係。從而，被告業務過失致人於死犯
    行，事證明確，可以認定。
  (七)被告駕駛動力交通工具（前述營業小客車）肇事，致人（被
    害人）死亡之事實，已如前述。被告對其於案發當時知悉其
    駕駛之小客車在該處撞擊、輾壓異物一節，於警訊、偵訊及
    本院準備程序、審理時均坦承其情，亦如前述。另被告於撞
    擊、輾壓過被害人之身體（即前開被告所稱之「異物」）後
    ，並未停留在現場通報警察或救護單位人員，而係逕行駛離
    等情，亦據其坦承在卷，核與證人丁○○於警訊、偵訊及本
    院審理時證述之情節相符。而被告於本院審理時對於撞擊、
    輾壓前開異物（或其所稱之「垃圾袋」）時，其本身感受之
    情形，供稱：「（撞到的聲音是否很大？）沒有，好像是撞
    到垃圾的聲音，發出『ㄎㄧ、ㄎㄧ、ㄎㄧㄚ、ㄎㄧㄚ』的聲
    音。（是否像是壓到石頭的聲音？）好像是。（你撞到東西
    是否那時候以為是壹條狗？）我不了解，我以為是垃圾，不
    知道是狗。（為何你在偵訊時說以為是狗？）那是我猜想的
    。（為何猜想是一條狗？）我想說人怎麼可能躺在那裡？」
    等語（本院卷第10 8頁）。又依前開現場圖及相卷第14至16
    、29至31頁現場照片所示被害人之血跡、碎肉分布情形，顯
    示被害人之身體於案發時遭被告營業小客車輾壓、拖行10餘
    公尺。依前開情形研判，被告前開小客車當時所遭遇之碰擊
    力道不小。而被告前開小客車係92年（西元2003年）出廠，
    此有前開車籍資料可稽（相卷第63頁），該車屬一年多之新
    車，依常理一般人在遇到此種情況，一定會停車檢視車子有
    無任何狀況及查看所撞擊之物品為何？被告為職業駕駛人，
    對於其用以謀生之工具，更應會注意檢視。另被告於偵訊時
    供稱：其當時係為搭載其配偶至台北市濱江花市，並沒有趕
    時間等語（相卷第90頁），則其於遭遇如此重大之碰擊，並
    輾壓如此巨大（依其自述高約92公分）異物後，在無趕時間
    之壓力下，何以未停車稍作檢視？參酌被告前開所述「我想
    說人怎麼可能躺在那裡？」，顯示其意識上對所撞擊、輾壓
    之「異物」係人體之可能性並未完全排除，足證被告急於離
    開現場，應係擔心其可能被追究過失傷人或致人於死之責任
    。至於事後接獲警方通知後到派出所接受調查，固然屬實，
    惟此應係其自知無法逃避（且依被告前案記錄及審理時之表
    現觀之，其並非作奸犯科之人，欲為長期之逃匿，亦非易事
    ），故尚難以其事後到案推論被告無肇事逃逸之認識或故意
    。被告辯稱：其並無肇事逃逸之意思云云，亦不足採。從而
    ，被告肇事逃逸之犯行，亦事證明確，堪以認定。
三、查被告於案發時擔任營業小客車司機等情，業據其於陳述在
    卷，並有其駕駛之前開營業照片及車籍資料在卷可稽，其係
    從事駕駛業務之人，可以認定。核被告因駕駛業務上之過失
    肇事致被害人死亡，係犯同法第二百七十六條第二項之業務
    過失致人於死罪；另其肇事致人於死後逃逸，係犯同法第一
    百八十五條之四肇事逃逸罪。被告所犯前述二罪間犯意各別
    ，罪名互異，應予分論併罰。爰審酌被告之過失程度尚非十
    分重大、被告過失行為造成被害人死亡，危害甚大，惟被害
    人先前已因其他原因受傷倒地（惟無法證明被害人就此有無
    過失），致發生本件事故、被告肇事逃逸犯行固然成立，惟
    依被害人所受到傷害嚴重之程度及當場死亡之事實暨證人庚○○於被告肇事前業已報案，警方及救護人員已趕赴現場等
    情形觀之，被告逃逸行為對其先前肇事所造成之實害並無太
    大之影響（亦即被告有無逃逸，對於被害人是否死亡之影響
    不大）、被告肇事後急速逃離現場，到案後一再飾詞推諉其
    責任，另迄今除汽車強制責任險一百四十萬元外，尚未能積
    極與被害人家屬達成民事和解，賠償損害，犯後態度不良等
    一切情狀，分別量處如主文所示之刑，並定其應執行之刑。
    又被告前雖未曾受有期徒刑以上刑之宣告，有臺灣高等法院
    被告全國前案紀錄表1 份附卷足徵，惟其既未坦承犯行，又
    未能積極對被害人家屬為適當之賠償，其犯後態度並非良好
    ，本院認緩刑宣告，尚有不宜，併此說明。
四、據上論斷，應依刑事訴訟法第299 條第1 項前段，刑法第18
    5 條之4 、第276 條第2 項、第51條第5 款，罰金罰鍰提高
    標準條例第1 條前段，判決如主文。
本案經檢察官李允煉到庭執行職務。
中　　華　　民　　國　　94　　年　　8 　　月　　25　　日
                  交通法庭審判長法  官  徐培元
                                法  官  鄭吉雄
                                法　官　潘進順
以上正本證明與原本無異。
如不服本判決，應於送達後10日內，向本院提出上訴狀。
                                書記官　陳玉芬
中　　華　　民　　國　　94　　年　　8 　　月　　26　　日
附論罪科刑依據之法條：
中華民國刑法第185條之4
駕駛動力交通工具肇事，致人死傷而逃逸者，處六月以上五年以
下有期徒
刑。
中華民國刑法第276條
(過失致死罪)
因過失致人於死者，處二年以下有期徒刑、拘役或二千元以下罰
金。
從事業務之人，因業務上之過失犯前項之罪者，處五年以下有期
徒刑或拘役，得併科三千元以下罰金。
